臺灣彰化地方法院刑事判決　　　　　　　100年度訴字第830號
公　訴　人　臺灣彰化地方法院檢察署檢察官
被　　　告　葉如芳
上列被告因偽造文書等案件，經檢察官提起公訴（99年度偵緝字
第549 、550 、551 、552 號），有刑事訴訟法第273 條之1 第
1 項之情形，本院合議裁定由受命法官獨任進行簡式審判程序，
茲審理判決如下：
    主  文
葉如芳踰越安全設備竊盜，累犯，處有期徒刑捌月；又踰越安全
設備竊盜，累犯，處有期徒刑捌月；又意圖為自己不法之所有，
以詐術使人將本人之物交付，累犯，處拘役伍拾日，如易科罰金
，以新臺幣壹仟元折算壹日；又意圖為自己不法之所有，以詐術
使人將本人之物交付，累犯，處拘役肆拾日，如易科罰金，以新
臺幣壹仟元折算壹日；又行使偽造私文書，足以生損害於公眾或
他人，累犯，處有期徒刑伍月；如附表編號1 至9 所示偽造「丁
靜如」之署押共玖枚均沒收。拘役部分應執行拘役捌拾日，如易
科罰金，以新臺幣壹仟元折算壹日，有期徒刑部分應執行有期徒
刑壹年柒月，如附表編號1 至9 所示偽造「丁靜如」之署押共玖
枚均沒收。
    事  實
一、葉如芳前於民國96年間，因違反毒品危害防制條例案件，經
    本院以96年度訴字第405 號判決判處有期徒刑7 月確定，嗣
    因中華民國九十六年罪犯減刑條例實施，再由本院以96年度
    聲減字第706 號裁定減為有期徒刑3 月又15日，如易科罰金
    ，以新臺幣（下同）1 千元折算1 日確定，甫於96年9 月13
    日縮刑期滿而執行完畢。竟仍不知悔改，為以下之犯罪行為
    ：
  (一)葉如芳意圖為自己不法之所有，於97年9 月16日上午8 時許
    （起訴書誤載為晚間），利用其先前在矽品精密股份有限公
    司（下稱矽品公司）彰化廠服務而熟悉地形之機會，前往位
    於彰化縣和美鎮○○路○ 段8 號之矽品公司彰化廠，踰越廠
    區守衛室旁三叉欄杆之安全設備後，進入矽品公司彰化廠內
    5 樓之員工休息室，分別以同一竊盜行為竊取楊育萍置放
    於編號116 號置物箱內之現金200 元及林秀玉置放於同一置
    物箱內之現金600 元及面額500 元之禮券4 張等物；另竊
    取陳香吟置放於編號115 號置物箱內之現金1000元得手。
  (二)又意圖為自己或他人不法之所有，於98年3 月18日下午4 時
    30分許，在彰化縣秀水鄉○○村○○路86號前，見梁盛年老
    可欺，竟向梁盛施用詐術，詐稱：伊為崙埔村管區警員之配
    偶，因其子發生車禍，急需用錢等語，向梁盛借取2000元，
    梁盛因而陷於錯誤，惟當時身上並無金錢，遂由葉如芳騎乘
    車號JBB-720 號重型機車搭載梁盛，共同前往彰化縣秀水鄉
    福安村民華巷93號友人梁千益之住處，由梁盛向梁千益借得
    20000 元，再將上開2000元交付予葉如芳。
  (三)另意圖為自己或他人不法之所有，於98年4 月4 日下午3 時
    50分許，在彰化縣彰化市忠勢巷2 號聖安宮內，見李楊小悟
    年老可欺，竟向李楊小悟施用詐術，詐稱：伊為林秋忠之女
    ，因為朋友發生車禍住院急需用錢等語，為取信於李楊小悟
    ，並承諾將林秋忠之國民身份證、健保卡交付李楊小悟作為
    質押，李楊小悟因而陷於錯誤，將1500元交付予葉如芳。
  (四)又葉如芳因案件遭通緝中，於98年9 月27日晚間8 時許（起
    訴書誤載為29日），因車禍欲至彰化縣彰化市○○街財團法
    人彰化基督教醫院（下稱彰化基督教醫院）就診時，為避免
    其通緝犯之身分遭查緝，竟謊稱其為丁靜如（嗣改名為丁山
    絨）本人欲就診，並基於行使偽造私文書之單一犯意，接續
    在彰化基督教醫院醫護人員交付之如附表編號1 至9 所示之
    「治療計畫同意書」等私文書上之同意書人欄內，偽造「丁
    靜如」之署押後，並持以向不知情之彰化基督教醫院醫護人
    員行使之，致生損害於丁山絨本人及彰化基督教醫院管理病
    患資料之正確性。
二、案經彰化縣警察局鹿港分局、和美分局報告臺灣彰化地方法
    院檢察署檢察官偵查起訴。
    理  由
一、按除被告所犯為死刑、無期徒刑、最輕本刑為3年以上有期
    徒刑之罪或高等法院管轄第1審案件者外，於前條第1項程序
    進行中，被告先就被訴事實為有罪之陳述時，審判長得告知
    被告簡式審判程序之旨，並聽取當事人、代理人、辯護人及
    輔佐人之意見後，裁定進行簡式審判程序；除簡式審判程序
    及簡易程序案件外，第1審應行合議審判，刑事訴訟法第273
    之1 第1 項、第284 條之1 分別定有明文。本件被告葉如芳
    所涉係死刑、無期徒刑、最輕本刑為3 年以上有期徒刑之罪
    或高等法院管轄第1 審案件以外之罪，並於本院行準備程序
    時就被訴事實為有罪之陳述，本院合議庭依前揭規定，經評
    議結果，裁定改由受命法官獨任行簡式審判程序，先予敘明
    。
二、上揭犯罪事實，業據被告葉如芳於本院準備程序及審理時均
    坦承不諱，且有下列證據在卷可稽：
┌──┬────────┬───────────────┐
│編號│    犯罪事實    │            證據              │
├──┼────────┼───────────────┤
│ 1  │犯罪事實欄一(一)  │證人即矽品公司彰化廠第23部廠│
│    │                │  長王仁助於警詢及偵訊中之證詞│
│    │                │  （見0000000000號警卷第4 、5 │
│    │                │  頁及98年度偵字第1328號偵卷第│
│    │                │  7 、8 頁）。                │
│    │                │證人即被害人楊育萍於警詢中之│
│    │                │  證述（同上警卷第6、7頁）。  │
│    │                │證人即被害人陳香吟、林秀玉於│
│    │                │  警詢、偵訊中之證詞（見同上警│
│    │                │  卷第8 至11頁、同上偵卷第8 、│
│    │                │  9 頁）。                    │
│    │                │現場照片2 張及監視器翻拍照片│
│    │                │  共70張（見同上警卷第13至27頁│
│    │                │  ）。                        │
│    │                │矽品精密工業股份有限公司服務│
│    │                │  證明書（同上偵卷第20頁）。  │
├──┼────────┼───────────────┤
│ 2  │犯罪事實欄一(二)  │證人即被害人梁盛於警詢、偵訊│
│    │                │  中之證述（見0000000000號警卷│
│    │                │  第4 、5 頁及99年度偵緝字第51│
│    │                │  號偵卷第47頁、98年度偵字第58│
│    │                │  05號偵卷第8、9頁）。        │
│    │                │證人梁千益於警詢、偵訊中之證│
│    │                │  述（同上警卷第11頁、98年度偵│
│    │                │  字第5805號偵卷第9頁）。     │
│    │                │證人葉建材於警詢中之證述（同│
│    │                │  上警卷第10頁）。            │
│    │                │監視錄影器翻拍照片2 張（同上│
│    │                │  警卷第13、14頁）。          │
│    │                │車籍查詢基本資料詳細畫面1 紙│
│    │                │  （同上警卷第15頁）。        │
├──┼────────┼───────────────┤
│ 3  │犯罪事實欄一(三)  │證人即被害人李楊小悟於警詢、│
│    │                │  偵訊中之證述（見0000000000號│
│    │                │  警卷第1 至2 頁、見99年度偵緝│
│    │                │  字第51號偵卷第48頁、98年度偵│
│    │                │  緝字第606 號偵卷第38頁背面、│
│    │                │  第39頁）。                  │
│    │                │證人林秋忠於警詢及偵訊中之證│
│    │                │  述（見同上警卷第3 、4 頁及98│
│    │                │  年度偵緝字第606 號偵卷第39頁│
│    │                │  ）。                        │
│    │                │贓物認領保管單（林秋忠之國民│
│    │                │  身份證、全民健保卡各1 張業經│
│    │                │  發還，見同上警卷第8 頁）。  │
│    │                │李楊小悟指認犯罪嫌疑人紀錄表│
│    │                │  （同上警卷第10頁）。        │
│    │                │林秋忠指認犯罪嫌疑人紀錄表（│
│    │                │  同上警卷第15頁）。          │
├──┼────────┼───────────────┤
│ 4  │犯罪事實欄一(四)  │證人即被害人丁山絨（更名前為│
│    │                │  丁靜如）於警詢中之證述（見09│
│    │                │  00000000號警卷第2至3頁）。  │
│    │                │彰化基督教醫院出院摘要1 份（│
│    │                │  見同上警卷第12至19頁）。    │
│    │                │彰化基督教醫院病患手腕識別照│
│    │                │  片3張（同上警卷第9至11頁）。│
│    │                │偽造之彰化基督教醫院「治療計│
│    │                │  畫同意書」2 份、「麻醉同意書│
│    │                │  」1 份、「手術同意書」2 份、│
│    │                │  「電腦斷層掃瞄攝影檢查同意書│
│    │                │  」、「輸血同意書」、「自費同│
│    │                │  意書」、「全民健康保險住院被│
│    │                │  保險人請假單」影本各1 份（見│
│    │                │  99年度偵緝字第552 號卷第52至│
│    │                │  67頁）。                    │
└──┴────────┴───────────────┘
三、按刑法第321 條第1 項第2 款所謂安全設備，係指依社會通
    常觀念足認為防盜之設備而言，最高法院55年台上字第547
    號判決意旨可資參照；矽品公司廠區守衛室旁之三叉機欄杆
    ，係用於管制人員進出，公司內之員工每人均有一張磁卡，
    需要刷卡才能進出之情，業據證人即矽品公司彰化廠廠長王
    仁助於警詢、偵訊中證述在卷，足見上開三叉機欄杆係屬防
    閑之安全設備無誤。次按刑法上之偽造文書罪，祇須無制作
    權人制作他人名義之文書，而足以生損害於公眾或他人即克
    成立，至於文書之內容，是全部虛偽或一部虛偽，並非所問
    ；又該條所謂足以生損害於公眾或他人，並不以文書內容所
    載之經濟價值為準，亦不以確有損害事實之發生為構成要件
    ，故如於物之所有人之使用收益處分權有所侵害或有損害之
    虞者，仍不能不認為已成立本罪，縱或事後已填補損害，亦
    無解於犯罪之成立，最高法院89年度臺上字第2385號、93年
    度臺上字第2258號判決意旨參照。本件被告未得丁山絨（原
    名：丁靜如）之同意，冒用「丁靜如」之名義，在附表所示
    之私文書上偽簽「丁靜如」之署押，以此方式偽造如附表所
    示之私文書，自該當偽造私文書之要件。故核被告葉如芳就
    犯罪事實一(一)所為，均係犯刑法第321 條第1 項第2 款之踰
    越安全設備竊盜罪；就犯罪事實一(二)、(三)所為，均係犯刑法
    第339 條第1 項之詐欺取財罪；就犯罪事實一(四)所為，係犯
    刑法第210 、216 條之行使偽造私文書罪。
四、按竊盜罪所破壞之財產法益包括所有法益及持有法益，惟所
    有權係「法律方式之支配關係」，持有權係「事實之支配關
    係」，竊盜財物後，所有人雖喪失所有物，惟法律上之所有
    權尚屬存在，故竊盜罪主要保護者係侵害財產監督權即事實
    支支配關係之犯罪，應以監督權被侵害之人為直接被害人（
    參見最高法院97年度台上字第3867號、87年度台上字第2929
    號、甘添貴刑法各論第206 頁）。然監督權（即事實上之持
    有）應依一般社會觀念或習慣，就其支配之手段、方法及態
    樣，財物所置場所之狀況，財物之種類、性質等等，予以綜
    合判斷。本件犯罪事實一所示之矽品公司員工休息室之置物
    櫃，係矽品公司員工平日放置私人物品所用，其上貼有編號
    ，並且有編號對照表，名冊放在部門助理處，員工每人均有
    自己編號所屬之置物櫃，公司沒有規定一定要將置物櫃上鎖
    ，員工有的會用自己的鎖頭上鎖之情，業據證人即矽品公司
    彰化廠23區廠長王仁助於警詢及偵訊中證述屬實，足見上開
    置物櫃雖位於矽品公司員工休息室內，惟實際之管領使用人
    應為置物櫃編號對照表所對應之員工本人，公訴人謂管領使
    用人係矽品公司廠長王仁助，應屬誤會，附此敘明。又被告
    曾任職於矽品公司，有卷附之服務證明書在卷可稽，對於每
    一員工均有屬於自己之置物櫃應知之甚詳。故被告打開編號
    116 號之置物櫃，竊取其內現金等財物，雖上開財物分屬被
    害人楊育萍、林秀玉二人所有，惟同一置物櫃原歸同一員工
    管理使用之情已如前述，是被告打開編號116 號置物櫃竊取
    楊育萍、林秀玉二人之財物，但係侵害同一監督權，不生一
    行為而觸犯數罪名問題（最高法院62年度台上字第407 號判
    例意旨可資參照）。至被告分別打開編號115 、116 之置物
    櫃，竊取被害人財物之竊盜犯行，因行為不同，犯意各別，
    且所侵害者係不同之財產管理監督法益，是上開二次竊盜犯
    行，則應分論併罰。
五、又被告於犯罪事實一(四)內接續於如附表編號1 至9 所示之「
    治療計畫同意書」、「麻醉同意書」、「手術同意書」、「
    電腦斷層掃瞄攝影檢查同意書」、「輸血同意書」、「自費
    同意書」、「全民健康保險住院被保險人請假單」之同意人
    欄內偽造「丁靜如」之署押，係以一犯意，於密接之時、地
    實施，且侵害同一法益，應認係數個舉動接續為之，為評價
    上之一行為，即成立實質上一罪之接續犯；其偽造署押之行
    為係偽造私文書之階段行為；偽造私文書後進而行使，偽造
    之低度行為應為行使之高度行為所吸收，均不另論罪。又被
    告所犯上開竊盜（二次）、詐欺取財（二次）、行使偽造私
    文書（一次）之犯行，均犯意各別，行為不同，應與分論併
    罰。
六、查被告葉如芳於犯罪事實欄一(一)所示之竊盜犯行中，係於97
    年9 月16日上午8 時進入矽品公司，業據被告葉如芳於警詢
    中供述在卷，且有監視錄影器翻拍照片（其上有記載拍攝時
    間）在卷可稽；又被告於犯罪事實欄一(四)所示之行使偽造私
    文書犯行中，係於98年9 月27日晚間8 時許進入彰化基督教
    醫院就診，亦有彰化基督教醫院病歷摘要1 份附卷可參，公
    訴人誤將犯罪事實欄一(一)之時間書為晚間，誤將犯罪事實欄
    一(四)之就診時間書為98年9 月29日上午，均有未恰，附此敘
    明。
七、查被告前於96年間，因違反毒品危害防制條例案件，經本院
    以96年度訴字第405 號判決判處有期徒刑7 月確定，嗣因中
    華民國九十六年罪犯減刑條例實施，再由本院以96年度聲減
    字第706 號裁定減為有期徒刑3 月又15日，如易科罰金，以
    1 千元折算1 日確定，甫於96年9 月13日縮刑期滿而執行完
    畢之情，有卷附之臺灣高等法院被告前案紀錄表及臺灣彰化
    地方法院檢察署刑案查註紀錄表各1 份在卷可按，其受有期
    徒刑之執行完畢，5 年內故意再犯本件有期徒刑以上之罪，
    均為累犯，均依刑法第47條第1 項加重其刑。
八、爰審酌被告前有多次毒品、詐欺之前科，素行不佳，且其正
    值壯年，不思以正當手段賺取金錢花用，因染上毒癮，竟以
    竊取或利用他人之同情心，詐騙年事已高之老人之金錢供己
    花用，其行為殊屬不該，本應從重量刑，惟念及其所竊取及
    詐騙之金額非高，且其於本院準備程序及審理時均坦承犯行
    ，並表示十分悔悟，暨其智識程度、犯罪動機、手段等一切
    情狀，分別量處如主文所示之刑，並就拘役部分諭知易科罰
    金之折算標準，並就拘役、有期徒刑部分均定應執行之刑，
    拘役部分暨諭知易科罰金之折算標準。
九、末按，被告所偽造如附表所示之私文書，雖為供被告行使偽
    造私文書犯行所用之物，然該私文書，業已提出向彰化基督
    教醫院醫護人員行使，非屬於被告所有之物，但其上偽造之
    「丁靜如」署押共9 枚（詳如附表所示），仍應依刑法第21
    9 條規定，不問屬於被告與否，沒收之。
據上論斷，應依刑事訴訟法第273 條之1 第1 項、第299 條第1
項前段，刑法第216 條、第210 條、第321 條第1 項第2 款、第
339 條第1 項、第47條第1 項、第41條第1 項前段、第51條第5
款、第6 款、第219 條，刑法施行法第1 條之1 ，判決如主文。
本案經檢察官楊聰輝到庭執行職務。
中    華    民    國   100    年    7     月    19    日
                      刑事第九庭    法    官  黃齡玉
以上正本證明與原本無異。
如不服本判決應於收受判決後10日內向本院提出上訴書狀，並應
敘述具體理由；其未敘述上訴理由者，應於上訴期間屆滿後20日
內向本院補提理由書（均須按他造當事人之人數附繕本）「切勿
逕送上級法院」。
告訴人或被害人對於判決如有不服具備理由請求檢察官上訴者，
其上訴期間之計算係以檢察官收受判決正本之日期為準。
中    華    民    國   100    年    7     月    19    日
                                      書記官  李噯靜
附錄本案論罪科刑法條全文：
中華民國刑法第210條
（偽造變造私文書罪）
偽造、變造私文書，足以生損害於公眾或他人者，處 5 年以下
有期徒刑。
中華民國刑法第321條
（加重竊盜罪）
犯竊盜罪而有下列情形之一者，處 6 月以上、5 年以下有期徒
刑，得併科新臺幣 10 萬元以下罰金：
一、侵入住宅或有人居住之建築物、船艦或隱匿其內而犯之者。
二、毀越門扇、牆垣或其他安全設備而犯之者。
三、攜帶兇器而犯之者。
四、結夥三人以上而犯之者。
五、乘火災、水災或其他災害之際而犯之者。
六、在車站、埠頭、航空站或其他供水、陸、空公眾運輸之舟、
    車、航空機內而犯之者。
前項之未遂犯罰之。
中華民國刑法第339條
（普通詐欺罪）
意圖為自己或第三人不法之所有，以詐術使人將本人或第三人之
物交付者，處 5 年以下有期徒刑、拘役或科或併科 1 千元以下
罰金。
以前項方法得財產上不法之利益或使第三人得之者，亦同。
前二項之未遂犯罰之。
附表
┌───┬───────────┬───────────┐
│ 編號 │  偽造之私文書名稱    │      偽造之署押      │
├───┼───────────┼───────────┤
│  1   │病情解釋暨入院治療計畫│「丁靜如」之署押一枚  │
│      │胸腔外科氣切手術同意書│                      │
├───┼───────────┼───────────┤
│  2   │病情解釋暨入院治療計畫│「丁靜如」之署押一枚  │
│      │重建整形暨手外科顱顏面│                      │
│      │整形重建手術同意書    │                      │
├───┼───────────┼───────────┤
│  3   │麻醉同意書            │「丁靜如」之署押一枚  │
├───┼───────────┼───────────┤
│  4   │手術同意書            │「丁靜如」之署押一枚  │
├───┼───────────┼───────────┤
│  5   │氣切手術同意書        │「丁靜如」之署押一枚  │
├───┼───────────┼───────────┤
│  6   │電腦斷層掃瞄攝影檢查同│「丁靜如」之署押一枚  │
│      │意書                  │                      │
├───┼───────────┼───────────┤
│  7   │輸血同意書            │「丁靜如」之署押一枚  │
├───┼───────────┼───────────┤
│  8   │健保患者自費同意書    │「丁靜如」之署押一枚  │
├───┼───────────┼───────────┤
│  9   │全民健康保險住院被保險│「丁靜如」之署押一枚  │
│      │人請假單              │                      │
└───┴───────────┴───────────┘